臺灣高等法院交通事件裁定　　　　　　100年度交抗字第116號
抗　告　人
即受處分人　康普企業有限公司
代　表　人　賴朝冬
上列抗告人因違反道路交通管理處罰條例案件，不服臺灣臺北地
方法院99年度交聲字第1416號，中華民國99年12月31日裁定（原
處分案號：北市裁催字第裁22-U00000000號），提起抗告，本院
裁定如下：
    主  文
原裁定及原處分均撤銷。
康普企業有限公司汽車行車執照有效期屆滿，不依規定換領而行
駛，處罰鍰新臺幣壹仟貳佰元；又汽車所有人，不依期限參加定
期檢驗，處罰鍰新臺幣壹仟貳佰元。
    理  由
一、原裁定意旨略以：
  (一)受處分人康普企業有限公司所有之車牌號碼BY-1565號自用
    一般小客車，於民國（下同）97年6月8日20時40分許，停滯
    於桃園國際機場第二航廈入境西三路劃設黃線（禁止臨時停
    車）區域，經在場執勤警員攔檢，發現上開車輛有行車執照
    逾期（有效期限為95年12月20日）及未依期限參加定期檢驗
    （指定檢驗日期為93年12月20日）之違規行為，而掣單舉發
    。受處分人於舉發通知單上所載應到案日期之期間末日即97
    年6月23日，向原處分機關提出申訴，經原處分機關向原舉
    發機關查詢結果認受處分人違規行為明確，並向台北市監理
    處查明，受處分人之自用小客車未能接受檢驗之緣由，係因
    該車前有違反道路交通管理處罰條例之罰鍰尚未結清（舉發
    通知單號：A00000000號），依規定無法辦理汽車檢驗等情
    ，業經原審法院依職權調閱該院96度交聲字第713號、94年
    度交聲字第1069號卷宗查明無訛，受處分人之代表人於原審
    訊問時，亦承認前開車輛自94年底至97年6月8日（即本件舉
    發通知單開立之日）期間，均未向監理單位申請檢驗，是該
    車確有不依限期參加定期檢驗之違規行為，堪以認定。
  (二)又行車執照之核發或換發，依規定係以該車輛需先經檢驗合
    格為前提，惟行車執照因有效期限已屆滿應申請換發與車輛
    應定期接受檢驗，該2行為除形式外觀不同外，其作為義務
    係分別依據道路交通安全規則第14條及第44條而生，如有違
    反，其處罰之依據亦分別為道路交通管理處法條例第15條第
    1項第5款及第17條，均足表明該2行為並非同屬一事。而前
    開車輛之罰鍰爭議，業經原審法院以96年度交聲字第713號
    裁定撤銷原處分，另裁處受處分人罰鍰1200元，並因受處分
    人及原處分機關均未於法定期限內提起抗告，於96年10月13
    日確定，受處分人即應依該裁定繳納罰鍰辦理結案，並即申
    請檢驗汽車及申請換發行車執照，惟受處分人於本件航警交
    字第U00000000號舉發通知單開立之日，即97年6月8日前，
    均未從事上開行為，其有汽車行車執照有效期屆滿，不依規
    定換領而行駛之違規行為，亦堪以認定。
  (三)惟依違反道路交通管理事件統一裁罰基準表之規定，受處分
    人有違反道路交通管理處罰條例第15條第1項第5款之行為，
    於舉發違反道路交通管理事件通知單所載應到案日期限內，
    自動繳納罰鍰或到案聽候裁決者，應處罰鍰900元並應扣繳
    行車執照並責令換領。而本件受處分人已於期限內到案陳述
    意見，原處分機關就受處分人未依規定換領行車執照之違規
    行為，應僅得裁處受處分人罰鍰900元，如與汽車未依限期
    參加定期檢驗之罰鍰900元並計，其罰鍰總數應為1,800元，
    原處分裁決書處罰主文第1項卻記載：「罰鍰新臺幣貳仟肆
    佰元整」，尚有違誤。原審因認原處分無可維持，爰予撤銷
    原處分，另為裁定康普企業有限公司汽車所有人，不依期限
    參加定期檢驗，處罰鍰新臺幣900元；又汽車行車執照有效
    期屆滿，不依規定換領而行駛，處罰鍰新臺幣900元等語。
二、抗告意旨略以：
  (一)原審誤認罰鍰產生時點係於交通裁決書作成之日，然依法律
    程序，原處分機關之裁決書經向一審法院提出異議，嗣於二
    審法院提起抗告後裁定確定，是應於裁定確定後始為產生罰
    鍰之時點。且原審不明白法律上自然人與法人之不同，將台
    北地方法院96年度交聲字第713號裁定主文「康普企業有限
    公司汽車駕駛人，駕駛汽車不遵守... 」之「駕駛人」誤認
    係「康普企業有限公司」之法人。又原審法官以檢察官偵查
    刑案之心態審理本案，對抗告人顯有不公，從其裁定用語如
    「訊問」、「辯稱」、「矢口否認」、「云云」等即可知，
    更未確實探究本件抗告人與裁決所間爭執之因果關係。
  (二)依汽車監理實務，汽車行照係於驗車通過後，監理處即「立
    刻」、「自動」更新下次定檢日期或換發，汽車所有人不必
    另外申請，亦即「檢驗汽車」同時造成「通過檢驗與行照再
    生效或換領新行照」之結果，是行照之換領係監理處於法律
    上之義務。
  (三)99年10月27日裁決所來函通知抗告人於99年11月30日前，持
    來函逕至台北市監理處驗車，抗告人於99年11月8日開車至
    檢驗線要求驗車並出示裁決所來函，惟監理所仍依94年1月
    20日之相同理由（即抗告人之違規查詢報表上有紀錄）拒絕
    受理抗告人驗車。
  (四)原審雖認抗告人應於96年10月13日至97年6月8日期間，前往
    辦理驗車及換領行照，然自前述99年11月8日發生之事實，
    可知裁決所與監理機關仍會用以前之相同理由拒絕，足證並
    非抗告人不履行法律規定，而係裁決所與監理機關就罰鍰是
    否已產生之違法認知所造成云云。
三、抗告人即受處分人康普企業有限公司所有之車牌號碼BY-156
    5號自用一般小客車，於前揭時、地，為警攔檢並掣單舉發
    「行車執照逾期」及「未依期限參加定期檢驗」之違規等情
    ，為抗告人所不爭執，是抗告人所有之前開自小客車於上開
    時、地，確有前開違規行為，堪以認定。抗告人雖主張該車
    先前之罰鍰處分係處罰汽車駕駛人，並非處罰汽車所有人，
    監理所就該車是否有罰鍰未結清之紀錄，因法律上之錯誤認
    知而拒絕其驗車，致其無法順利於期限內辦理汽車檢驗以及
    換發行車執照云云。惟查：
  (一)按「汽車駕駛人，行車不遵守道路交通標誌、標線、號誌之
    指示者，處900元以上1800元以下罰鍰」，道路交通管理處
    罰條例第60條第2項第3款定有明文。又「汽車駕駛人之行為
    有下列情形之一，當場不能或不宜攔截製單舉發者，得逕行
    舉發：…七、經以科學儀器取得證據資料證明其行為違規。
    第1項逕行舉發，應記明車輛牌照號碼、車型等可資辨明之
    資料，以汽車所有人為被通知人製單舉發」、「本條例之處
    罰，受舉發違反道路交通管理事件之受處罰人，認為受舉發
    之違規行為應歸責他人者，應於舉發違反道路交通管理事件
    通知單應到案日期前，檢附相關證據及應歸責人相關證明文
    件，向處罰機關告知應歸責人，處罰機關應即另行通知應歸
    責人到案依法處理，逾期未依規定辦理者，仍依本條例各該
    違反條款規定處罰」，同條例第7條之2第1項第7款、第4項
    、第85條第1項分別定有明文。
  (二)抗告人所有之車牌號碼BY-1565號自用小客車，於91年7月22
    日上午8時44分許，因不遵守道路交通號誌、標線之指示，
    行經台北市○○○路與華陰街交叉路口時，於該路口之行車
    管制號誌業已顯示紅燈之狀態下超越停止線，經設於該路口
    之科學儀器拍得採證照片，而遭警逕行舉發，開立「北市警
    交大字第A00000000號」舉發通知單，並經原處分機關作成
    「北市裁四字第裁22-A00000000號」裁決書，嗣經原審法院
    以96年度交聲字第713號裁定撤銷原處分，另為裁處抗告人
    罰鍰1200元之裁定，並於96年10月13日裁定確定，此有原審
    法院前開裁定、違規查詢報表在卷可稽。前開違規之人固為
    不詳姓名之自然人，惟抗告人為該違規車輛之所有人，未依
    前開規定於該舉發違反道路交通管理事件通知單（即北市警
    交大字第A00000000號）應到案日期前，檢附相關證據及應
    歸責人相關證明文件，向處罰機關告知應歸責人，原處分機
    關依道路交通管理處罰條例各該違反條款規定，處罰受處分
    人即本件抗告人康普企業有限公司，自屬適法。抗告意旨無
    視上開規定，以前開裁定係處罰汽車駕駛人，並非康普企業
    有限公司置辯，拒絕依裁定繳納罰款，致無法順利完成汽車
    定期檢驗及換發行車執照，自應歸責於抗告人，是縱其於99
    年11月8日再次前往台北市監理處驗車，仍為監理所拒絕，
    亦應歸責於抗告人。其有「不依期限參加定期檢驗」、「汽
    車行車執照有效期屆滿，不依規定換領而行駛」之違規事實
    ，洵堪認定。
  (三)抗告意旨猶執陳詞置辯，指摘原審裁定不當，自無可採。
四、按「行政行為之內容應明確」，行政程序法第5條定有明文
    ，此乃行政程序法上所稱之「明確性原則」。又行政罰法第
    25條規定：「數行為違反同一或不同行政法上義務之規定者
    ，分別處罰之。」而道路交通管理處罰條例所規定對車輛違
    規之處罰，係屬行政罰性質，裁罰機關就此行政罰所為之行
    政處分，當有該明確性原則及上開行政罰法之適用。申言之
    ，行為人所為數個違反行政法上義務之行為，若違反數個不
    同之規定，或數行為違反同一之規定時，與一行為違反數個
    行政法上義務規定之單一行為之情形不同（行政罰法第24條
    參照），為貫徹個別行政法規之制裁目的，自應分別處罰。
    再按2以上違反道路交通管理之行為，應分別處罰，違反道
    路交通管理事件統一裁罰基準及處理細則（下稱處理細則）
    第3條前段亦明文規定之。倘如行為人有2以上違規行為，裁
    罰機關固得以同一裁決書對行為人裁罰，但仍應就行為人2
    以上之違規行為，在同一裁決書上分別為裁罰，使行為人瞭
    解其究因何違規行為，受何具體處罰，俾使其日後尋求救濟
    時，其所提之異議內容得有所依憑，且使日後受理異議之法
    院瞭解裁罰機關係各就何違規行為為何具體裁罰，資能審查
    各個裁罰內容是否合法，如此方符上述明確性原則之要求。
    本件原處分機關既認定抗告人之行為構成2件交通違規事實
    ，卻未分別裁罰，僅於主文欄籠統裁處「罰鍰新臺幣2400元
    整」，揆諸前揭說明，顯已違反行政罰法第25條規定及上述
    「明確性原則」，尚難認適法。
五、查本件抗告人固於舉發違反道路交通管理事件通知單所載到
    案期限（即97年6月23日）前，向原處分機關到案陳述意見
    ，經原處分機關函覆抗告人略以：本案違規事實明確，請抗
    告人於97年8月21日前前往繳納本案罰鍰，如對裁處仍有異
    議，應於該期限內洽該所開立裁決書，於收受裁決書之翌日
    起20日內以司法狀紙撰狀提交該所轉送地方法院交通法庭審
    理，此有台北市交通事件裁決所97年7月15日北市裁申字第
    09738070500號函在卷可佐。是本件抗告人應到案日，業經
    原處分機關延展為97年8月21日，乃抗告人迄97年8月21日屆
    至前及其後，始終未繳納本件罰鍰，亦未向裁決所申請開立
    裁決書，至原處分機關於99年6月23日逕行作成本件裁決時
    ，已逾越前開應到案日期（即97年8月21日）60日以上，原
    審不察，誤認本件抗告人已於期限內到案陳述意見，而撤銷
    原處分，並就抗告人本件之2違規行為，另為裁定各裁處罰
    鍰900元，於法尚有未洽。
六、綜上所述，抗告人以前揭情詞提起抗告，雖無理由，惟原裁
    定及原處分既有上揭可議之處，自屬無可維持，應由本院予
    以撤銷。爰依道路交通管理處罰條例第15條第1項第5款、第
    17 條第1項、違反道路交通管理事件統一裁罰基準及處理細
    則、違反道路交通管理事件統一裁罰基準表之規定，自為裁
    定如主文第2項所示。
據上論結，應依道路交通事件處理辦法第25條，刑事訴訟法第
413條，裁定如主文。
中    華    民    國  100    年    5    月    24    日
            刑事第十六庭審判長法  官  陳晴教
                              法  官  吳啟民
                              法  官  王敏慧
以上正本證明與原本無異。
不得再抗告。
                              書記官  丁淑蘭
中    華    民    國   100    年    5     月    24    日